【裁判字號】    88,簡上,357
【裁判日期】    890120
【裁判案由】    履行契約
【裁判全文】
臺灣高雄地方法院民事判決  八十八年度簡上字第三五七號
    上  訴  人  民眾日報社股份有限公司
    法定代理人  甲○○
    訴訟代理人  丙○○
                蔡佳昌
    被上訴人    乙○○
    訴訟代理人  蘇明道  律師
右當事人間請求履行契約事件，上訴人對於中華民國八十八年六月十日本院高雄簡易
庭八十七年度雄簡字第一九八五號第一審判決提起上訴，本院判決如左：
    主      文
上訴駁回。
第二審訴訟費用由上訴人負擔。
    事      實
甲、上訴人方面：
一、聲明：
（一）原判決廢棄。
（二）被上訴人在第一審簡易之訴駁回。
二、陳述：除與原審判決書所載者相同茲予引用外，補稱：
（一）系爭抽獎活動之廣告已明確載明訂報辦法，即民眾可以撥廣告內容所載訂報專
      線 (00)0000000（即上訴人總社電話），向上訴人訂報，而依訂報人員之指示
      ，將報費匯入固定之郵政劃撥帳號，或將廣告單上之信用卡訂購單填寫後放大
      ，依傳真電號 (00)0000000（即上訴人總社之傳真電話）將資料傳送至上訴人
      總社等二種方式向上訴人訂報，亦即表示民眾只有依上開二種方式訂報時，始
      符合系爭抽獎活動之參與資格，而本件被上訴人逕向上訴人公司佳里分處預繳
      一年報費訂報，顯與廣告上記載參加資格不符，是被上訴人之請求顯無理由。
（二）又系爭抽獎活動之廣告雖未言明只得向總社訂報，但既已同時載明訂報辦法，
      應即可推知系爭抽獎活動有一定參與資格限制，且廣告上載有洽詢電話，民眾
      如有疑義，當可以電話洽詢，絕無誤信向分社訂報亦有參與系爭活動之可能。
（三）上訴人所刊登之上開抽獎廣告有載明吃「亞瑟御花園」、喝「時代生活逍搖遊
      」、玩「超值旅遊自由行」、樂「參加二億一千萬元獎金大放送」，只能四選
      一，被上訴人選擇地方分社舉辦之贈獎活動後，即不得再參加總社舉辦之抽獎
      活動。
三、證據：援用原審之立證方法，另提出抽獎活動廣告單影本一紙為證。
乙、被上訴人方面：
一、聲明：求為判決駁回上訴，第二審訴訟費用由上訴人負擔。
二、陳述：除與原審判決書所載者相同茲予引用外，補稱：
（一）證人劉子惠於原審到庭證稱其係被上訴人公司所雇用之人員，當時被上訴人有
      向民眾日報訂閱報紙，是長期訂戶，繳費當時有贈送對錶予被上訴人，贈錶係
      為了增加地區營業處之成績等語，從而可知，上訴人公司確有允許證人以其為
      民眾日報社佳里分社之名義營業，而被上訴人係於八十七年一月八日訂報，在
      此期間上訴人公司即有舉辦「世紀大贈獎」之對獎活動，且不斷在媒體上大幅
      廣告，廣告上雖有參與該活動之郵政劃撥帳號，然均無言及不可向各分社訂購
      ，而依一般社會通念，消費者向報紙分社訂購某報，與向總社訂購報紙性質上
      無甚區別，且上訴人公司亦陳稱，其公司有寄出保險換約通知書，必然係訂戶
      ，否則其公司即將之退保等語，果此，則上訴人當時於八十七年六月五日寄發
      保險換約通知書時，必然已認被上訴人係訂戶無訛，且此發函通知活動係由民
      眾日報社總社所為，如認被上訴人向佳里分社訂購報紙一事與上訴人無涉，何
      以又由總社認其係有效之訂戶而予以發函，是以上訴公司既許佳里分社以其為
      民眾日報社佳里分社之名義與第三人為法律行為，即係民法第一百六十九條所
      謂，表示以代理權授與他人之行為，對於第三人自應負授權人之責任，以保交
      易安全及信賴原則。
（二）至佳里分社是否有將被上訴人之訂報款匯予上訴人公司，則係上訴人公司與其
      分社間之關係，與本案無涉，本件上訴人公司所刊載之廣告，均載明訂購一年
      報費新台幣（下同）五千四百元即可參加二億一千萬元獎金之對獎活動，要無
      因上訴人公司佳里分社未將被上訴人之訂報款匯予上訴人公司而受影響。
（三）復查被上訴人之身分證號碼之後四碼既與民眾日報所載第四十期之「金多獎」
      號碼後四碼相同，且被上訴人所領得之金錶又未在上訴人公司所謂「吃喝玩樂
      」各項之內，自不能以被上訴人已領取金錶一事，即認其與上訴人公司所舉辦
      之「世紀大抽獎」資格不符。
三、證據：援用原審之立證方法。
    理  由
一、被上訴人起訴主張上訴人在其所發行之民眾日報上刊登廣告，載明「民眾日報世
    紀大贈獎、二億一千萬元獎金等著您來拿，繳一年報費五千四百元，一送富邦百
    萬意外保險，二送每星期一次二項對獎活動」，被上訴人隨即於八十六年十二月
    二十八日向上訴人佳里分社訂閱一年期民眾日報，並預繳一年報費五千四百元，
    嗣於八十七年四月二十二日由訴外人蒔代傳播公司楊筑琪、王雅璉主持之民眾日
    報「世紀大贈獎」搖獎活動，搖出第四十期「金多獎」之號碼0000000，
    被上訴人身分證字號Ｚ000000000號之後四碼與之相符，依獎金級數可
    得三獎，獎金十五萬元，詎上訴人竟拒絕給付，為此依兩造之契約關係提起本件
    訴訟等語。上訴人則以上開抽獎活動僅限於向總社訂報者方能參加，被上訴人已
    領取分社給予之金錶贈品，不得再參加總社之抽獎活動，且上訴人亦未收到被上
    訴人之訂報費用，是被上訴人與參加對獎活動之資格不符，況上訴人公司與分社
    間之關係係承攬關係，由地方分社向上訴人購入報紙後再分售，向地方分社訂報
    與總社無關，至富邦百萬保險之要保通知書只不過係因報費調漲，恐舊客戶流失
    才辦理，與本件抽獎活動無關，不能因有發要保通知書，即認被上訴人可參加本
    件抽獎活動，況被上訴人僅能於吃喝玩樂活動中四選一，其參加分社之贈獎活動
    後，即不得再參加總社舉辦之抽獎活動等語資為抗辯。
二、被上訴人主張上訴人在其所發行之民眾日報上刊登上開廣告，載明預繳一年報費
    之客戶可參加抽獎活動，被上訴人於八十六年十二月二十八日向上訴人佳里分社
    訂閱一年期民眾日報，並預繳一年報費五千四百元，八十七年四月二十二日由訴
    外人蒔代傳播公司楊筑琪、王雅璉主持之民眾日報「世紀大贈獎」搖獎活動，搖
    出第四十期「金多獎」之號碼0000000，被上訴人身分證字號Ｚ0000
    00000號之後四碼與之相符，依獎金級數可得三獎，獎金十五萬元之事實，
    業據於原審提出被上訴人報紙廣告二份、免用發票報費收據一紙、被上訴人身分
    證影本一份為證，證人即被上訴人訂報之民眾日報佳里分社負責人劉子惠於原審
    亦證稱被上訴人確實有向其訂購一年期民眾日報並繳費之事實屬實，自堪信為真
    實。雖上訴人仍以前揭情詞置辯，惟查：
（一）報社發行報紙，通常於總社之外均於各地方廣設分處或分社，用以拉攏消費者
      ，增加報紙之銷售量，並代總社接受訂報、刊登廣告或採訪新聞之業務，本質
      上應認其為總社之使者，為總社手足之延伸，二者實為一體，對分社所為之意
      思表示，與對總社所為者無異，其行為直接對總社發生效力，至總社與分社間
      究屬承攬、僱傭或其他法律關係，則屬總社與分社間之內部關係，不得以之對
      抗第三人，是被上訴人既確實有向上訴人佳里分社訂購民眾日報，並預繳一年
      報費，即應認為其訂報之效力及於總社，至上訴人與其佳里分社間之關係如何
      ，及佳里分社有無將被上訴人繳納之報費交予上訴人，要係上訴人與其佳里分
      社間之內部關係，均不影響被上訴人與上訴人間訂報契約之成立，上訴人辯稱
      其與佳里分社間為承攬關係，及佳里分社未將被上訴人繳納之報費轉交，而否
      認其與被上訴人間已成立訂報契約之關係，即不足採。
（二）又上訴人上開抽獎活動之廣告，其刊登之訂報專線電話、傳真電話、劃撥帳號
      固為總社之電話及帳號，且未言明得向各分社訂報而參加本件之抽獎活動，然
      該廣告亦未載明參加活動之資格限於向上訴人總社訂報時方可參加，有上開廣
      告一份在卷可稽，復為上訴人所不否認，而報社之各地分社，為總社手足之延
      伸，二者實為一體等情，已如前述，是不論向總社或分社訂報，無非向發行報
      紙之公司表達其訂購報紙之意，至發行報紙之總社與分社間究有如何之內部關
      係，則非一般消費者所得瞭解，上訴人刊登上開廣告，其內容既未明確記載應
      限於向總社訂報始可參加廣告上之抽獎活動，則其在客觀上已足始一般人認為
      只要訂購上訴人公司發行之民眾日報，並預繳一年報費，即可參加該廣告之抽
      獎活動，而不應向總社或分社訂購而有不同，是解釋上上訴人上開廣告內容，
      實無法認其有將參加抽獎活動之對象，限於向總社訂報始得參加之意。且參酌
      上訴人刊登之上開抽獎廣告，其舉辦之活動內容除送富邦保萬意外險外，尚可
      參加每星期一次二項之對獎活動，即金多寶與對對獎，而除長期訂戶（即預繳
      一年以上報費者），二項對獎活動均可參與外，其中對對獎參加之對象則載明
      不限於長期訂戶，尚包括一般訂戶與零售讀者，而依一般人之理解，所謂零售
      讀者，應係指向出售其報紙之任何處所零買民眾日報之讀者，則上開抽獎活動
      其中一項「對對獎」之參加對象既包括零售讀者，並與另一抽獎活動「金多寶
      」刊登在同一廣告版面上，則上訴人刊登上開廣告，雖僅刊載上訴人總社之訂
      報電話、劃撥帳號屬總社之電話及帳號，益足認上訴人無將參加抽獎活動之對
      象限於向總社訂購報紙之人之意思，是上訴人抗辯該廣告內容係僅限於向總社
      訂報之人方有參加資格云云，應屬事後臨訟串飾之詞，不足採信。
（三）另上訴人佳里分社所舉辦訂報而贈送金錶之行為，則係該分社為拓展其報紙銷
      售量之各別行為，非總社舉辦之全面性活動等情，業據證人劉子惠於原審證稱
      屬實，並經上訴人自承在卷，則訂報贈送金錶之行為既係其分社各別之行為，
      與總社無關，則分社舉辦之贈品活動與總社舉辦之上開抽獎動，顯無彼此戶為
      排斥之關係，即殊無上訴人所稱選擇金錶後，即不得再參加總社舉辦之上開抽
      獎活動之理，上訴人辯稱被上訴人選擇贈送金錶後，即不得再參加總社上開抽
      獎活動云云，實屬無據。
（四）至上訴人雖於八十七年三月二十六日刊登之廣告上載明，預繳年報費五千四百
      元之人，得就「緬甸寶石之旅四天三夜」、「高級紅酒禮盒六瓶」、「黛菲爾
      化妝品禮盒一組七件」、「超值旅遊」等四選一，惟其亦載明還可參加二億一
      千萬元獎金大放送「金多寶」、「對對獎」每週送之活動等語，又上訴人另在
      其於八十七年一月二十五日刊登之廣告上曾載明吃「亞瑟御花園」、喝「時代
      生活逍搖遊」、玩「超值旅遊自由行」、樂「參加二億一千萬元獎金大放送」
      之活動，載明吃喝玩不用抽獎，任選其一，並未載明僅能四選一，亦未載明「
      樂」亦在任選其一之列，均未表明抽獎活動與地方分社舉辦之贈品活動僅能二
      選一，亦未載明抽獎活動與其他贈獎活動有互為排斥之關係，有上開廣告二份
      分別附於原審及本院卷宗內可稽，益足證預繳一年報費之人，除吃喝玩任選其
      一，或選擇其他贈獎活動外，並可同時參加「樂」即二億一千萬元之抽獎活動
      ，況上訴人亦不否認被上訴人始終未選擇如上述所列之任何贈品等情屬實，是
      上訴人辯稱訂報之人僅能就抽獎活動與其他贈獎活動選擇其一，而被上訴人選
      擇其他之贈獎活動後，即不得再參加抽獎活動云云，即非屬實。
三、綜上所述，上訴人於報紙上刊登上開抽獎活動，對購買其發行之民眾日報，並預
    繳一年報費之人，可參加該公司舉辦之抽獎活動，而被上訴人既依該廣告內容與
    上訴人成立訂報契約，且預繳一年報費，因而取得參加抽獎活動之資格，兩造間
    之契約顯已因意思表示合致而成立，該廣告內容即成為契約之一部分，其後上訴
    人身分證字號後四碼與上訴人於八十七年四月二十二日搖出之號碼後四碼相符，
    依兩造成立之契約，上訴人即有依廣告內容支付被上訴人所獲得之獎金十五萬元
    亦義務。從而，被上訴人依據兩造間之廣告契約關係，請求上訴人給付獎金十五
    萬元，及自起訴狀繕本送達翌日即八十八年七月十日起至清償日止，按年息百分
    之五計算之利息，並以供擔保為條件之假執行宣告，即有理由，應予准許。原審
    於被上訴人未主張表見代理之法律關係下，逕以上訴人允許佳里分社以其為民眾
    日報佳里分社之名義與被上訴人為法律行為，具有民法第一百六十九條表見代理
    之情形，上訴人應負授權人之責任為由，而判命上訴人應給付上開獎金及其利息
    ，並為假執行宣告，其理由雖有不當，惟上訴人上訴意旨，指摘原判決不當，應
    予廢棄改判云云，既無理由，其結果仍屬相同，自仍應駁回上訴人之上訴。
四、據上論結，本件上訴為無理由，依民事訴訟法第四百三十六條之一第三項、第四
    百四十九條第二項、第七十八條，判決如主文。
中      華      民      國    八十九    年      一      月     二十     日
                              臺灣高雄地方法院民事第五庭
~B審判長法官  高榮宏
~B法      官  張桂美
~B法      官  張維君
右為正本係照原本作成。
本判決不得上訴。
中      華      民      國    八十九    年      一      月     二十     日
~B法院書記官  林國龍


司法院資訊處製作；財團法人民間司法改革基金會備份。
